【裁判字號】    98,簡上附民,24
【裁判日期】    980915
【裁判案由】    請求損害賠償
【裁判全文】
臺灣臺中地方法院刑事附帶民事訴訟判決
原      告  甲○○  臺中市○○.
被      告  乙○○
上列被告因九十八年度簡上字第七三六號偽造文書等案件，經原
告提起附帶民事訴訟，請求損害賠償事件，本院判決如下︰
    主    文
被告應給付原告新臺幣肆拾捌萬捌仟元，及自民國九十八年八月
五日起至清償日止，按年息百分之五計算之利息。
原告勝訴部分，得假執行。被告以新臺幣肆拾捌萬捌仟元為原告
預供擔保後，得免為假執行。
    事    實
甲、原告方面：
一、聲明：被告應給付原告新臺幣（下同）四十八萬八千元及自
    起訴狀繕本送達翌日起至清償日止，按年息百分之五計算之
    利息；並願供擔保，請准宣告假執行。
二、陳述：
（一）乙○○與真實姓名不詳綽號「阿南」之成年男子以及另二
      名真實姓名不詳之成年詐欺集團成員，基於意圖為自己不
      法所有及行使偽造私文書之犯意聯絡，先後為下列犯行：
    １、先委由某詐欺集團成員，於民國九十八年三月十七日中
        午十二時許撥打電話予甲○○並向其詐稱：甲○○個人
        身分證遭偽造，請立即將存款由定期轉為活期，且將銀
        行印章存摺交予辦案人員處理云云，甲○○因而陷於錯
        誤，遂先將其定期存款解約並轉入其申辦之臺灣中小企
        業銀行北屯分行帳號：00000000000號帳戶
        ，且於九十八年三月十九日，在其臺中市○○區○○路
        一段四一之三號住處，將上開帳戶之存摺、印章，交付
        予上開詐欺集團某成員。
    ２、隨即由乙○○依上開犯意聯絡，於九十八年三月十九日
        ，持甲○○所有上開帳戶之存摺、印章，未經甲○○授
        權，擅自在取款憑條（填載提領金額新臺幣【下同】四
        十八萬八千元）上之存戶簽章欄，偽簽「甲○○」署名
        一枚及盜蓋「甲○○」印文一枚而偽造甲○○授權同意
        提領之私文書，並於臺中市北屯區○○○路五三號之臺
        灣中小企業銀行北屯分行內交付予該行不知情之行員而
        行使之，致該銀行行員陷於錯誤而交付現金四十八萬八
        千元予乙○○，均足以生損害於甲○○及銀行帳務管理
        正確性。乙○○得手後，即分得贓款一萬元，其餘贓款
        則交予上開詐欺集團成員。
    ３、隨即再由乙○○依上開犯意聯絡，於九十八年三月二十
        日，持上開帳戶之存摺、印章，未經甲○○授權，擅自
        在取款憑條（填載提領金額四十七萬元）上之存戶簽章
        欄，盜蓋「甲○○」印文一枚而偽造甲○○授權同意提
        領之私文書，並交付予臺灣中小企業銀行北屯分行不知
        情之行員而行使之，足以生損害於甲○○及銀行帳務管
        理正確性，幸銀行職員林碧珠發覺有異，通知警方當場
        逮捕並扣得上開帳戶之存摺、印章及上開取款條一紙。
（二）被告之犯行業經臺灣臺中地方法院檢察署檢察官以九十八
      年度偵字第八五八五號提起公訴，本院刑事庭以九十八年
      度簡字第五九八號判處罪刑在案。被告上開犯行，已侵害
      原告之財產，爰依侵權行為之法律關係請求如訴之聲明。
三、證據：引用刑事程序之證據。
乙、被告方面：
一、聲明：請求判決駁回原告之訴及假執行之聲請。
二、陳述：伊沒有錢可以賠償等語。
三、證據：引用刑事程序之證據。
    理    由
一、原告主張上開被告詐欺、行使偽造文書之事實，為被告所不
    爭執，核與告訴人甲○○於警詢中之指述、證人林碧珠於警
    詢中之證述內容相符，並有甲○○所有上開帳戶存摺明細一
    份、臺灣中小企業銀行取款憑條二紙附於刑事卷宗可參。復
    有甲○○所有上開存摺、印章扣案（已發還）可證。本件事
    證明確，被告上開詐欺、行使偽造文書犯行堪予認定，是原
    告上開主張堪信為真實。
二、按因故意或過失，不法侵害他人之權利者，負損害賠償責任
    ；民法第一百八十四條第一項前段定有明文。被告所為詐欺
    、行使偽造文書之行為，乃屬故意不法侵害原告之財產權，
    原告就其因而所受財產之損害，自得請求被告負損害賠償責
    任。原告請求被告賠償因其詐欺、行使偽造文書行為所受損
    害四十八萬八千元，核屬有據。是原告依侵權行為損害賠償
    請求權之法律關係，請求被告給付四十八萬八千元及自起訴
    狀繕本送達翌日即九十八年八月五日起至清償日止按年息百
    分之五計算之利息，為有理由，應予准許。
三、綜上，原告主張依侵權行為之法律關係，請求被告給付四十
    八萬八千元及自起訴狀繕本送達翌日即九十八年八月五日起
    至清償日止，按週年利率百分之五計算之利息，為有理由，
    應予准許。本件原告勝訴部分，係命被告給付之金額未逾五
    十萬元之判決，依民事訴訟法第三百八十九條第一項第五款
    規定，應依職權宣告假執行，並依職權宣告被告預供擔保後
    ，得免假執行。另本件係刑事附帶民事訴訟事件，依刑事訴
    訟法第五百零五條第二項規定，免納裁判費用，且本件復無
    其他訴訟費用，爰不諭知訴訟費用之負擔，附此敘明。
四、結論，本件原告之訴為有理由，依刑事訴訟法第五百零二條
    第二項、第四百九十一條第十款，民事訴訟法第三百八十九
    條第一項第五款、第三百九十二條第二項判決如主文。
中    華    民    國    98    年    9     月    15    日
                  刑事第十二庭  審判長法  官  楊文廣
                                      法  官  柯志民
                                      法  官  周玉蘭
以上正本證明與原本無異。
本判決依刑事訴訟法第506條及民事訴訟法第466條之規定，不得
上訴。
                                      書記官  黃泰能
中    華    民    國    98    年    9     月    15    日


司法院資訊處製作；財團法人民間司法改革基金會備份。
